臺灣臺北地方法院刑事判決　　　　　　　 94年度訴字第932號
公　訴　人　臺灣臺北地方法院檢察署檢察官
被　　　告　乙○○
選任辯護人　黃重鋼律師
　　　　　　林詠嵐律師
上列被告因偽造貨幣案件，經檢察官提起公訴（94年度偵字第10
10333號），本院判決如下：
    主  文
乙○○行使偽造之通用紙幣，處有期徒刑參年陸月。扣案偽造之
新臺幣壹仟元紙幣參佰參拾壹張均沒收。
    事  實
一、乙○○明知綽號「阿明」之不詳姓名成年男子於民國94年6
    月10日17時許，在臺北縣永和市○○路、中正路口，所交予
    之新台幣（下同）面額一千元之紙幣331張係屬偽造，竟意
    圖供行使之用而收集，嗣其駕駛車牌號碼0956-EA號自用小
　　客車，於翌日（即11日）16時30分許（起訴書誤載為17時許
    ），在臺北市中正區○○○路與沅陵街口，與甲○○所駕駛
    之車號CH-528 1號自用小客車發生擦撞，因甲○○求償3000
    元，其竟行使前開千元偽鈔之其中2張夾帶1張真鈔交付甲○○以為賠償，旋為甲○○發覺，由到場處理交通事故之警員
    當場查獲，並扣得其所有前揭偽造一千元通用紙幣共331張
    。
二、案經臺北市政府警察局中正第一分局報請臺灣臺北地方法院
    檢察署檢察官偵查起訴。
    理  由
一、訊據被告雖坦承於上揭時地交付上揭偽鈔作為賠償甲○○損
    失之事實，惟矢口否認有行使偽鈔之犯行，辯稱：其不知道
    是假鈔，才拿出來和解交付予警員，當時其身上口袋內有真
    鈔，不可能交付偽鈔予警員，其不知事態嚴重才會於警偵訊
    中承認犯行，至於扣案之偽鈔係綽號「阿明」之不詳姓名成
    年男子因積欠其30萬元，並支付1萬元利息，當時其也沒數
    ，其不知道「阿明」在緊張什麼，因其2天沒有睡覺了，故
    發生車禍，行使偽鈔時精神狀態仍屬不佳云云，經查：
（一）被告警詢、偵訊初訊之筆錄具有證據能力：
　１、按被告乙○○於警詢、偵訊中之陳述，固屬審判外之陳述
　　　，然係於案發不久即94年6月11日晚間10時50分、6月12日
　　　上午11時19分所為，屬知覺犯罪事實發生後隨即所作之陳
　　　述，無記憶歷久而有模糊之虞的瑕疵，就該等筆錄確係被
　　　告親閱簽名，為被告所不否認，其於94年6月11日晚間6時
　　　警詢時原不接受夜間偵訊，係為尋覓辯護人，嗣因其無從
　　　覓得選任辯護人，而同意於同日晚間10時50分許接受夜間
　　　訊問，當時被告已經清醒了，因隔了一段時間才製作，業
　　　據證人丙○○到庭證述明確（見本院94年8月23日審判筆
　　　錄），並為被告所不否認，其於夜間接受警詢而製作筆錄
  　　，於法並不相違。
　２、其雖於警詢、偵訊及本院審理中有數種不同內容之供述，
  　　惟以警詢及初次偵訊時坦承明知為偽鈔而收受並持以行使
    　較具可信度：
　（１）其於警詢時供稱：其身上所持三百餘張偽鈔係綽號阿明
　　　　者於10日17時許在永和市○○路、中正路口所交付，取
　　　　得偽鈔是要到市面消費所用，其取得偽鈔後置於其背包
　　　　內，目前精神狀況良好，係在自由意識下所作之筆錄（
  　　　見偵查卷第10、11頁），且於6月12日上午11時19分初
  　　　次偵訊中供稱：其因為沒有工作，經朋友介紹阿明，偽
    　　鈔係其向阿明拿的，不是要幫忙換鈔，其猶豫要不要拿
　      偽鈔買東西，但拿不出去，但車禍時，其因為身上只有
        1500元，拿不出4500元的和解金，所以才拿偽鈔出來使
        用。其知道阿明所交付的是偽鈔，因為朋友介紹其這個
        方法，問其要不要拼，阿明只叫其要小心點（見偵查卷
        第42、43頁），經檢察官當庭諭知聲請羈押後，其旋即
        於當日（即12日）下午2時8分在本院翻稱：係阿明欠款
        30多萬元，在94年6月10日下午4點多拿錢償還，交付該
        筆偽鈔，欠款32萬元，交付33萬元，他告稱1萬元為利
        息，借錢沒有收據，借款金額亦無記帳，阿明是朋友的
        友人，不知姓名，亦不知地址，其收受及使用時均不知
        係偽鈔，其無工作，係在台南幫其兄看僱賭場，其於警
        詢時因不想讓阿明誤會其係抓耙子，始為不實陳述，其
        身上尚有真鈔，並當場出示4600元現金（見本院94年6
        月12日訊問筆錄），其於檢察官於6月28日複訊時供稱
        其係將3000元交給警察時，當時並不知係偽鈔，其所持
        有之偽鈔係阿明所交付，因阿明欠其30萬元，阿明還款
        時其當場並沒有數過，阿明稱裏面有31萬元，其中1萬
        元為利息，該款其本來要拿去存，但當時銀行已經關門
        ，所以要先拿回家，6月12日上午檢察官偵訊之內容其
        已不復記憶（見偵查卷第62頁），其於本院審理中再翻
        稱：其係於6月11日車禍前數小時取得偽鈔，其於前一
        天就在等阿明還款，因其急需用錢，其取得款項時曾打
        開看過，因阿明說不用看，叫其趕快回家睡覺，到家打
        電話給他，車禍時其並不知道撞車，是警察叫其時始睡
        醒，真鈔是其原本就放在包包內，起訴事實之過程除其
        不知為偽鈔外，其餘均屬實，在偵訊時其不知事情之嚴
        重性，當初其不想害阿明等語（見本院94年8月23日審
        判筆錄）。
  （２）依被告歷次所述，其於警詢時及檢察官初訊所供取得款
        項之時間、數量及所述犯行之事理，均為一致且與常情
        相符，其於檢察官聲請羈押後，對阿明欠款改供稱係30
        萬元，阿明給付31萬元含利息1萬元，惟其持有之偽鈔
        為331張，面額共計為33萬1千元，與其於本院所供並不
        符，核與警詢及偵查初訊時所供阿明給付33萬元較為一
        致。對阿明交付偽鈔之時間，於羈押後第二次偵訊時雖
        已翻稱不知情，惟亦供稱其取得該款本來要拿去存，但
        當時銀行已經關門，所以要先拿回家（見偵查卷第61
        頁），於本院本院審理中再翻稱：其係於6月11日車禍
        前數小時取得偽鈔，其於前一天就在等阿明還款，因其
        急需用錢（見本院94年8月23日審判筆錄），依其發生
        車禍當日94年6月11日為星期六且為端午節，銀行均依
        例不上班，不會有逾時始無法存款之情形，故被告於本
        院審理時所供阿明交付時間核與事理不符，警詢、偵訊
        中所稱阿明係於案發前一日（即6月10日星期五）17時
        許交付該筆偽鈔為可採。再其於檢察官聲請羈押後翻稱
        其當時身上持有真鈔，無須冒險行使偽鈔作為賠償款項
        交付警察云云，惟其行使偽鈔之對象並非在場之警員，
        而係車禍被害人甲○○，業據證人甲○○、在場警員丙○○到庭證述明確（見本院94年8月23日審判筆錄），
        並為被告當庭所不否認，且其所供持有真鈔之位置，於
        本院準備程序中供稱真鈔置於口袋中，阿明給付之偽鈔
        係置於包包內牛皮紙袋裝（見本院94年7月27日準備程
        序筆錄），於本院審理中因證人丙○○警員到庭證稱其
        所有之真假紙鈔均係置於手提包中，復改稱其真鈔係置
        於包包中（見前揭筆錄），綜上所述，被告於檢察官聲
        請羈押後翻稱不知情，惟所述之情節多所矛盾，而於警
        詢及偵查初訊時坦承犯行之事理一致，較具可信度。
  （３）其於警詢、偵查初訊時所作筆錄既係公務員職務上製作
        之紀錄文書，雖與審判中所供不符，惟其先前之陳述具
        有較可信之特別情況，且為證明犯罪事實存否所必要，
        應得採為證據，核先敘明。
（二）被告行使偽造之通用紙幣之事實，業據證人甲○○、丙○○到庭證述明確，其行使之過程，亦為被告所不否認，雖
      被告辯稱其當時精神狀態不佳等語，惟依證人甲○○到庭
      證稱：車禍發生後警察來之前其叫不醒他，等警察來才把
      他叫醒，其與被告洽談處理後續的事情大約二十分鐘左右
　    ，當時被告感覺像剛睡醒。賠償的金額原先其要求3500元
      ，被告神智不清，其打電話給修車廠稱只要三千元，故其
      改要求三千元賠償，當時係因被告並沒有說話，一直在翻
      側背包，好像翻不出錢來，其始降為三千元。被告答稱好
      ，願意賠，係自包包內抽三張千元鈔交付給其，他一拿出
      來就是三千元，他是看著其，手在包包裡面摸了五到八秒
      左右，才拿出來給其，係以一張真鈔排在二張假鈔中間交
      付等語明確（見本院審判筆錄）。證人丙○○亦到庭證稱
      ：當時被告精神雖有點恍惚，但他知道自己在說什麼，被
      告係直接在包包內算錢，直接拿出來，並非拿錢出來算等
      語（見前揭筆錄），證人甲○○亦證稱被告在商談過程中
      並無喝醉酒或施用毒品之情形，只是像剛睡醒，故其行使
      偽鈔時係之精神狀態雖屬剛睡醒後不久，惟其明確取出3
      張紙鈔，應可辨悉事理，具有行為意識甚明，且其於初次
      偵訊中亦供稱因拿不出和解金才拿偽鈔出來使用等情，則
      其所辯當時不知自己行為云云，並不足採。且查，被告歷
      次均供稱阿明所交付之偽鈔係以薪水袋包覆，惟經證人丙○○到庭證稱：其查獲被告行使偽鈔後，即請被告拿出其
      他偽鈔，被告持有之偽鈔係放在二個薪水袋中及一些散置
      於包包內，薪水袋外，與真鈔一起散置於包包內，其身上
      並無真鈔，所有鈔票均在包包內等情明確（見前揭筆錄）
      ，則其於收受阿明交付之偽鈔後已取出而有所接觸，自難
      諉以對於阿明交付之內容不知情而規避刑責。被告所持有
      之偽鈔331張經送中央印製廠鑑定，確均係屬偽造，中央
      印製廠94年6月23日中印發字第0940002524號函影本1份，
　　　並有扣押之偽鈔在卷可參，其於行為時未陷於心神喪失或
　　　精神耗弱之程度，業如前述，其於警詢及偵查初訊中坦承
　　　明知阿明交付之物係偽鈔而予以收受，並於車禍後因欲賠
　　　償被害人而持以行使之自白，核與事實相符，其於本院審
　　　理中所辯不知情並不足採，本件事證明確，其行使偽造通
　　　用紙幣之犯行堪予認定。至被告辯護人聲請傳喚證人其女
　　　友蔡欣穎證明其曾借款予綽號阿明者，惟其既供稱阿明交
　　　付偽鈔時蔡欣穎並不在場，其收受偽鈔之原因並不影響其
　　　明知係偽鈔仍予以收受並進行持以行使之犯罪事實，且被
　　　告於警詢及偵查初訊時所供較具有可信度業如前述，辯護
　　　人所欲證明之此部分核與被告之犯行無涉，爰不另為傳喚
　　　證人，附此敘明。
二、按刑法第196條第1項、第3項之行使偽造幣券罪之既、未遂
    ，係以已達或未達其行使之目的為區分標準，而被告持偽造
    之千元通用紙幣2張以賠償甲○○，經甲○○收受後方發覺
    為偽鈔，則其已達其行使偽鈔之目的，雖嗣後旋即發現係偽
    鈔，仍不礙被告之行使既遂行為。核被告所為，係犯刑法第
    196條第1項之行使偽造通用紙幣罪。刑法第196條第1項意圖
    供行使之用而收集偽造幣券罪，以行為人有供行使之用之意
    圖為前提要件，而所謂收集，係指一切在收取之前即有行使
    之犯罪意思行為而言（最高法院90年度台上字第2500號判決
    參照），其係意圖供行使之用，明知阿明所交付係偽鈔而予
    以收受，係屬意圖供行使之用而收集偽造通用紙幣犯行，惟
    其意圖供行使之用而收集偽造通用紙幣之低度行為為行使偽
    造通用紙幣之高度行為所吸收，不另論罪，起訴書認被告所
    為係犯意圖供行使之用而收集偽造通用紙幣罪，容有誤會，
    惟此與起訴之社會基本事實相同，且法條同一，自無須變更
    起訴法條，併此敘明。又行使偽造通用紙幣，係以假捏稱為
    真，本含有詐欺之性質，不另以詐欺罪論擬（最高法院42年
    台上字第410號判例參照）。爰審酌被告並無前科，其持有
    偽鈔面額達33萬1千元欲消費行使，將造成國內現金交易安
    全之破壞，進而混亂金融秩序，所生危害不輕，其並於車禍
    後持其中2張夾帶真鈔行使，惟其行使之次數僅有1次，並於
    當場即行查獲，其於警詢及偵查初訊時坦承犯行，並供稱因
    一直猶豫要不要拿偽鈔消費而拿不出來，係車禍無法支付賠
    償金額始行使偽鈔，觀其犯罪情節尚屬非鉅，因認檢察官求
    刑六年尚屬過高，並審酌其於審理中翻異所供，否認犯行之
    態度等一切情狀，量處如文所示之刑。扣案前述偽造之面額
    一千元之通用紙幣331張，不問屬於犯人與否，均依刑法第
    200條規定宣告沒收之。
據上論斷，應依刑事訴訟法第299條第1項前段，刑法第196條第1
項、第200條，罰金罰鍰提高標準條例第1條前段，判決如主文。
本案經檢察官李傳侯到庭執行職務。
中　　華　　民　　國　　94　　年　　8 　　月　　31　　日
  　　　　　　　刑事第二庭審判長法　官　李英豪
                                法  官  胡宏文
                                法  官  沈君玲
以上正本證明與原本無異。
如不服本判決，應於判決送達後10日內向本院提出上訴狀（應抄
附繕本）。告訴人或被害人如對於本判決不服者，應具備理由請
求檢察官上訴，其上訴期間之計算係以檢察官收受判決正本之日
期為準。
中　　華　　民　　國　　94　　年　　8 　　月　　31　　日
　　　　　　　　　　　　　　　　書記官　袁以明
附錄法條
中華民國刑法第196條
行使偽造、變造之通用貨幣、紙幣、銀行券，或意圖供行使之用
而收集或交付於人者，處三年以上十年以下有期徒刑，得併科
5000元以下罰金。
收受後方知為偽造、變造之通用貨幣、紙幣、銀行券而仍行使，
或意圖供行使之用而交付於人者，處五百元以下罰金。
第 1 項之未遂犯罰之。
